臺灣高等法院刑事判決　　　　　　　　　　　　　九十一年度上易字第二三九六號
　　上訴人　即
　　被　　　告　甲○○
右上訴人因傷害等案件，不服臺灣桃園地方法院九十一年度易字第八六七號，中華民
國九十一年六月二十六日第一審判決（聲請簡易判決處刑案號：臺灣桃園地方法院檢
察署九十年度偵字第一六五六五號）提起上訴，本院判決如左：
    主  文
原判決撤銷。
甲○○傷害人之身體，處有期徒刑肆月，如易科罰金以參佰元折算壹日。
    事  實
一、甲○○於民國九十年十月一日上午八時四十分許，駕駛車號Ｂ八─八三一號營業
    小客車，行經桃園市○○路與重慶街口時，因車上之職業登記證姓名處用名片遮
    蓋，為桃園縣警察局交通隊執行機車巡邏勤務警員朱芳滿發覺，朱芳滿遂依職權
    指示甲○○靠邊停車，並指示甲○○出示行照、駕照、職業登記證，朱芳滿因發
    現甲○○駕照上之照片與職業登記證上之照片有所差距，乃再指示甲○○出示國
    民身分證，甲○○拿出國民身分證影本，因該影本上亦用舊照，朱芳滿遂詢問其
    有無正本，甲○○認朱芳滿刻意刁難，然朱芳滿認為甲○○將職業登記證蓋住，
    乃填製違反道路交通管理事件舉發通知單欲依法舉發甲○○違規，詎甲○○不服
    取締，而基於妨害公務執行之犯意，於朱芳滿依法填製前開違反道路交通管理事
    件舉發通知單時，出手阻止並用手毆打朱芳滿頭部二拳（未成傷），朱芳滿不予
    理會，甲○○又欲強行搶回上開證件，已預見其用力拉扯將導致朱芳滿受傷，仍
    不顧為之而基於傷害之不確定故意，向前拉扯，致朱芳滿受有左手大姆指裂傷，
    嗣經朱芳滿將甲○○制服在地當場逮捕。
二、案經桃園縣警察局桃園分局報告及朱芳滿訴由臺灣桃園地方法院檢察署檢察官偵
    查起訴。
    理  由
一、認定犯罪事實所憑的證據及理由：
    (一)證人即警員朱芳滿於檢察官偵查、原審時陳述明確（見偵查卷第二十頁背面、
      第二十一頁、原審桃簡字卷第三十三、三十四頁、原審易字卷第二十四頁）。
    (二)證人即目擊此事之曾順煥於警訊時略稱當時我正在店裏整理帳目，聽到警員在
      喊支援，我抬頭一看，就看見那名計程車司機（即被告）揮拳打執勤警員，於
      是我就打電話到派出所報案，當我要出去幫忙時，警員就已經制伏那名司機（
      見偵查卷第七頁）；證人曾順煥於臺灣桃園地方法院檢察署九十一年度偵字第
      一一五六號朱芳滿被告傷害案件偵查時復證稱略以我看到計程車司機有打警察
      一拳，並把罰單散落一地，後來那司機被制伏而跌倒，警網就來了：：前後約
      卅分鐘，當時警察的安全帽有被計程車司機弄下來，後來警察有制伏那司機，
      此時派出所的警網就到了（見該案他字第一一六九號影卷第三十頁、第三十一
      頁），該證人之證詞核與被害人朱芳滿之指訴相符。
    (三)證人朱芳滿確實因而受有左手大拇指裂傷之傷害，並有桃新醫院診斷證明書一
      紙附卷可稽（見偵查卷第九頁）。
    (四)證人朱芳滿斯時既為桃園縣警察局交通隊警員，且正執行機車巡邏勤務，對於
      為營業小客車駕駛人之被告未依規定而將其執業登記證以他物遮蔽之行為，自
      得依道路交通管理處罰條例第三十六條第三項之規定加以取締，被告於證人朱
      芳滿依法執行此一取締公務時，竟施加強暴予以妨害，被告之妨害公務犯行即
      堪認定。
    (五)被告出手搶回在朱芳滿手中之證件時，可預見因雙方拉扯之際可能致證人朱芳
      滿左手大姆指裂傷，仍不顧為之，顯見證人朱芳滿所受傷害並不違反被告之本
      意，是被告具有傷害之不確定故意，即堪認定。
    (六)綜上所述，被告犯行事證明確，洵堪認定。
二、對於被告辯解的判斷
    (一)被告辯稱：我出手要拿證件時，警察以為我要打他，就動手打我，也把我打傷
      了，我出手要拿證件時，警方以為我要打他，他就閃開了，我根本沒有碰到警
      察的身體，此傳訊中天新聞台記者作證即明。
    (二)經查：
      1.被告確有妨害證人朱芳滿執行公務並對朱芳滿有傷害犯行，均如前述。至被
        告甲○○雖亦出示診斷證明書，以證其受有頭部外傷、臉部多處擦傷、右手
        肘、左膝擦傷等之傷害（見偵查卷第十頁），然該等傷害幾乎均為擦傷，位
        置核與被害人朱芳滿指陳此係被告為其制伏在地，臉朝下掙扎時摩擦到之傷
        痕相符，證人曾順煥亦指證朱芳滿確將被告制伏在地（見他字第二一六九號
        影卷第三十頁），而被告亦自陳確遭朱芳滿壓制在地（見他字第二一六九號
        影卷第五頁）。被告既有妨害公務及傷害犯行在先，則不論證人朱芳滿其後
        有無傷害被告之行為，均不能阻卻被告上開犯行之成立。
      2.又被告經帶到派出所時，中天新聞台之記者始問該案在何處發生，而返回現
        場拍攝，並非事件發生時在場，此據被告於本院陳明在案（見本院卷第三十
        六頁），中天新聞台記者既係事後始返回現場拍攝，而非現場目擊，則被告
        請求傳訊中天新聞台記者以證明其無犯罪云云，即無必要。
三、論罪的理由：
    (一)被告所為，係犯刑法第一百三十五條第一項之對於公務員依法執行職務時施強
      暴罪、第二百七十七條第一項之傷害罪。
    (二)被告暴力妨害公務時，造成警員受傷，核係以一行為觸犯二不同罪名，為想像
      競合犯，應依刑法第五十五條，從較重之傷害罪處斷。
四、撤銷改判的理由：
    (一)撤銷原判決的理由：
      1.原審於事實欄中載明：「甲○○又欲強行搶回上開證件，於雙方拉扯中，致
        朱芳滿受有左手大姆指裂傷」，已認定被告之拉扯行為僅係為搶回證件而已
        ，是被告之傷害行為即非出於直接故意，僅能論以不確定故意，乃原審事實
        欄僅略論被告係基於傷害故意，理由欄中復未予釐清，即非妥適。
      2.被告上訴否認犯罪，並指摘原判決不當，雖無理由，惟原判決既有可議，要
        屬無可維持，仍應予以撤銷改判。
    (二)自為判決的理由：
      審酌被告當街妨害警察執行公務、造成警察之傷害程度、其犯後態度及其品行
      、智識暨其他一切情狀，量處如主文第二項所示之刑，並諭知易科罰金之折算
      標準，以資儆懲。
五、法律的適用
    (一)刑事訴訟法第三百六十九條第一項前段、第三百六十四條、第二百九十九條第
      一項前段。
    (二)刑法第一百三十五條第一項、第二百七十七條第一項、第五十五條。
    (三)罰金罰鍰提高標準條例第一條前段、第二條。
本案經檢察官劉永清到庭執行職務。
中      華      民      國    九十一    年      十      月     十六     日
                              臺灣高等法院刑事第二十庭
                                  審判長法  官  葉  麗  霞
                                        法  官  李  錦  樑
                                        法  官  范  清  銘
右正本證明與原本無異。
不得上訴。
                                        書記官  黃  麗  玲
中      華      民      國    九十一    年      十      月     十六     日
附錄：本案論罪科刑法條全文
附論罪科刑依據之法條：
刑法第一百三十五條第一項
對於公務員依法執行職務時，施強暴脅迫者，處三年以下有期徒刑、拘役或三百元以
下罰金。
刑法第二百七十七條第一項
傷害人之身體或健康者，處三年以下有期徒刑，拘役或一千元以下罰金。
